臺灣臺南地方法院刑事判決　　　　　　　　　　　　　九十一年度訴字第七三三號
　　公　訴　人　臺灣臺南地方法院檢察署檢察官
　　被　　　告　丙　○　○
　　　　　　　　庚　○　○
　　　　　　　　甲　○　○
右列被告因妨害自由等案件，經檢察官提起公訴（九十年度偵字第七二三七號、九十
一年度偵字第五七八二號），本院判決如左：
    主  文
丙○○共同私行拘禁，處有期徒刑陸月，如易科罰金，以佰元折算壹日。
庚○○共同私行拘禁，處有期徒刑肆月，如易科罰金，以佰元折算壹日。
甲○○共同以非法方法剝奪人之行動自由，處有期徒刑肆月，如易科罰金，以佰元
折算壹日。
    事  實
一、丙○○懷疑其妻李姚秀菊與戊○○有染，嗣接獲中國信託商業銀行向臺灣臺南地
    方法院聲請對彼二人發出連帶給付借款新臺幣（下同）二百七十餘萬元之支付命
    令，始知李姚秀菊又為戊○○做貸款連帶保證人，憤而於民國九十年六月二十四
    日二十時許，騎機車至臺南縣新化鎮北勢里一九之二二號戊○○住處與之論究清
    楚，並詢問李姚秀菊之下落，因二人協談未果，乃電話其子乙○○女友庚○○駕
    駛車牌號碼ＹＬ─三三七八號小客車搭載乙○○（未經起訴，應由檢察官另行處
    理）前來，三人基於妨害自由之犯意聯絡，由丙○○與乙○○一人各抓戊○○一
    邊手臂，強押戊○○進入該輛小客車，而以此非法方法剝奪戊○○之行動自由，
    庚○○並依丙○○之指示先開往臺南縣永康市大灣地區，途中庚○○電知甲○○
    ，有事欲請求協助，問明甲○○所在處所後，即駕駛該輛小客車至大灣某網際網
    路店搭載甲○○上車，甲○○亦基於共同妨害自由之犯意聯絡，與丙○○、乙○○、庚○○三人一同強押戊○○前往尋找李姚秀菊，殆行駛至臺南市○○路崑山
    中學附近時，因戊○○一直否認其為戊○○本人，且無法交待李姚秀菊之行蹤，
    丙○○及乙○○乃憤而基於共同傷害人之身體之犯意聯絡，以拳頭毆打戊○○後
    ，即換由丙○○開車往新化、歸仁及大灣方向行駛，嗣行至大灣地區○○道路旁
    某間廟前，丙○○、乙○○及甲○○強行將戊○○拉下車，接續前傷害人之身體
    之犯意聯絡，在該廟旁空地共同徒手毆打戊○○，致戊○○受有雙側眼眶皮下瘀
    血、頭部外傷、雙側眼球結膜下出血、右側胸及腹部鈍傷之傷害，再由丙○○駕
    駛該輛小客車載戊○○、庚○○、乙○○、甲○○離開該處，行駛至大灣某網際
    網路店甲○○上車處時，甲○○即下車先行離去，其餘之人又承前妨害自由之犯
    意聯絡，繼續強押戊○○至永康市○○街一○○巷一二號丙○○住處後，丙○○
    將戊○○強行帶入丙○○之房間內，由庚○○依丙○○之指示，反鎖房門將戊○○私行拘禁在屋內；丙○○乃藉此私行拘禁、剝奪戊○○之行動自由之方式，施
    脅迫命戊○○寫自白書載明「本人：戊○○Ｚ000000000，住台南縣新
    化鎮北勢里一九之二二號，本籍：台南縣玉井鄉三和村四○號，出生於五十七年
    四月三十日，自於八十八年十月份四日，辦理中國信託貸款金額」等語，使戊○○行無義務之事，適警方接獲戊○○家人報案，而於九十年六月二十五日三時三
    十分許，趕到上開處所救出戊○○並逮捕丙○○與庚○○二人（戊○○計遭妨害
    自由，長達七小時之久），而查悉上情。
二、案經戊○○訴由臺南縣警察局永康分局報請臺灣臺南地方法院檢察署檢察官偵查
    起訴。
    理  由
壹、認定犯罪事實所憑之證據及理由：
一、被告丙○○部分：
    右揭事實，業據被告丙○○於本院審理中坦承不諱，核與共同被告庚○○於本院
    調查時供稱：「我在告訴人住處外面等了十幾分鐘，丙○○就帶告訴人出來，與
    乙○○二人，一人拉告訴人一邊，一起把告訴人拉上車，丙○○叫我開車去永康
    大灣，甲○○就在該處上車，之後丙○○叫我開到臺南市○○路那裡，到了開元
    路後，告訴人與丙○○有起爭執，丙○○與乙○○就在車上打被害人，後來因為
    丙○○叫我開的路我不清楚，所以丙○○就叫我下車，換他開車，我就坐到駕駛
    座旁邊，到達山上一間廟那裡，甲○○、乙○○及丙○○就拉告訴人下車，丙○○、甲○○、乙○○就用手打告訴人之臉及身體，打完後我們在廟裡坐一下，就
    開車回丙○○的住處，途中甲○○有先下車，我與乙○○、丙○○及告訴人一同
    回丙○○的住處後，丙○○拿一個鎖頭，要我將他及告訴人反鎖在丙○○的房間
    裡，．．．之後警察就過來了」（見本院卷第五二至五八頁）；又共同被告甲○○於本院調查時供稱：「庚○○打電話告知有事，問我人在那裏，說要過來載我
    ，要我在樓下等他們，我在樓下等了約五到十分鐘，庚○○就開車到該處要我上
    車，車上還有丙○○、乙○○及告訴人，我上車坐在前座後，他們就把車開到開
    元路崑山中學那裡，我先下車一會兒，去找我朋友，我朋友不在，之後我回來上
    車時，看見丙○○打告訴人，告訴人已受傷，之後開車到新市附近時，就換由丙○○開車，載我們到廟裡去，到達後丙○○及乙○○把告訴人押下車，押到廟旁
    的一個空地，先由丙○○與乙○○先用拳頭打被害人，之後我也有下手打告訴人
    ．．．」（見本院卷第三二至三四頁）；及共犯乙○○於本院審理中供稱：「當
    天晚上是我爸爸打電話過來要我們過去告訴人住處，由庚○○開車載我過去，我
    們到了告訴人家裡，把告訴人拉上自小客車，車子就開走了，開到大灣一家網咖
    ，甲○○就上車，之後我們就把車開到一間廟旁邊下車，我跟我父親、甲○○都
    有打告訴人，庚○○在那邊阻擋我們，並沒有打告訴人，甲○○上車時是庚○○
    開車的，往廟的中途才換丙○○開車的，打完告訴人後要回去時，也是我父親開
    車，到我父親家裡後，告訴人就被我父親反鎖在房間裡」（見本院卷第七四頁）
    等情互核相符。且經告訴人戊○○於警訊及偵查時指訴及本院調查時證述：「丙○○一開始是一個人騎機車到我家找我，當時我剛好要牽車出去，丙○○就過來
    問我是否是戊○○本人，並表明他是李姚秀菊的丈夫，懷疑李姚秀菊跟我在一起
    ，我就開門讓他進來，跟他說他可以進來每個房間找，我沒有跟他太太在一起，
    他進來我家每個房間找，都找不到李姚秀菊後，就打電話叫庚○○及乙○○馬上
    過來，並叫我不要走，還有很多話要跟我說，之後我陪他看完房間準備出去，下
    樓鎖好車庫時，庚○○及乙○○已經到了，丙○○就說：『押走！押走』，就跟
    乙○○一人抓住我的一隻手臂，押我上車後座，丙○○及乙○○分別坐在我左右
    ，由庚○○開車，到了大灣甲○○上車，坐在前座駕駛座旁邊，之後就將車開到
    臺南市○○路崑山中學那裡，丙○○在車上問我是否知道他太太的住處，我回答
    可能李姚秀菊大概會去的幾個地方，告知丙○○電話號碼，丙○○就撥打行動電
    話聯絡，電話接通後，丙○○將電話放在我耳朵旁邊給我聽，我問對方：『大哥
    ，菊是否有在你那裡？』，丙○○就把電話掛掉，跟我說要我找他太太，我卻打
    電話給大哥，問我是不是混道上的，丙○○及乙○○就在車上打我，丙○○跟我
    說，我給他裝瘋子，讓他找不到他太太，在車上又一直逼問我是否是戊○○本人
    ，我還是沒有承認，丙○○就說我既然不承認，那麼就去山上，之後就開車去大
    灣跟新化交界處的一片稻田那裡，有一間私人的道壇，丙○○跟那裡一個五、六
    十歲的廟祝說，等一下發生什麼事情，裝作沒有聽到，車上其他人都有聽到，然
    後他們四人就把我帶到距離道壇約二百公尺的水泥空地上，三個男的就打我一個
    ，打完後回程時，甲○○就在之前上車的地方下車離去，其他三人將我載回丙○○住處後，丙○○就要庚○○，把我跟丙○○反鎖在房間裡面，丙○○跟庚○○
    說，如果我們要出去時再跟她說，丙○○在房間內有拿煙給我抽，拿飲料給我喝
    ，並拿藥給我自己敷藥，之後丙○○說要出去一會兒，要我待在房間內，就敲門
    叫二聲說開門，庚○○就從外面開門，丙○○出去後，庚○○還有將房門反鎖，
    後來丙○○再回來後，就叫我寫自白書，因我被關在房間裡，怕丙○○對我不利
    ，所以就依丙○○之指示寫自白書，剛寫一、二行時，就有二位警察先生過來救
    我」（見警卷及本院卷第二六至三○頁、第七五頁）等情明確；參以證人即現場
    查獲警員己○○、丁○○於本院調查時亦均證稱：「我們到達丙○○住處時，自
    屋外發現丙○○與告訴人關在一個房間裡面，該房間門裡面有用鐵的門閂閂起來
    ，房門外面則用鎖頭鎖住，且自該房間窗戶看到告訴人坐在椅子上寫東西，丙○○則站在被害人後面指指點點，教告訴人如何寫，當時告訴人已被打得鼻青臉腫
    ，我們在屋外喊了很久，要丙○○開門，丙○○都不開門，我們說如果你們再不
    開門，我們就踢門進去，丙○○才叫庚○○來開門，我們衝進去後，告訴人就跪
    下來要我們救他，告知他被丙○○押著寫東西還被打」等情（見本院卷第三六至
    三七頁）；此外復有奇美醫院於九十一年六月二十五日出具之診斷證明書一紙及
    未完成之自白書一件在卷可稽（見警卷），足認被告丙○○之自白與事實相符，
    應可採信。
二、被告甲○○、庚○○部分：
  (一)訊據被告甲○○坦承其於永康大灣上車後，與共同被告丙○○、乙○○、庚○○
    共同將告訴人載往前揭時點，並在上開廟旁空地，與丙○○、乙○○共同毆打告
    訴人成傷之事實不諱；被告庚○○則坦承其聽從丙○○之指示，開車搭載共犯乙○○前往告訴人住處，由丙○○及乙○○強押告訴人上車後，再開車至永康大灣
    載甲○○上車，隨即一行五人共同前往上該廟旁空地，丙○○、乙○○及甲○○
    共同毆打告訴人成傷，嗣返回丙○○住處時，依丙○○指示將丙○○及戊○○反
    鎖於房間內等事實不諱，其二人所供認部分，均核與共同被告丙○○、共犯乙○○之上開供述相符，且與告訴人於警訊及偵審中所指訴之上開情節相一致，是被
    告甲○○、庚○○上開自白應與事實相符，而堪採信。
  (二)雖被告甲○○、庚○○均矢口否認有何妨害自由之犯意聯絡，辯稱：剛開始不知
    道要做何事云云；被告庚○○並另辯稱：伊未將鎖頭合起來云云。惟查：
    1.按共同正犯之意思聯絡，不限於事前有所協議，其於行為當時，基於相互之認
      識，以共同犯罪之意思參與者，亦無礙於共同正犯之成立，且其表示之方法，
      亦不以明示通謀為必要，即相互間有默示之合致，亦無不可（七十三年度臺上
      字第一八八六、二三六四號判例意旨參照）。
    2.告訴人戊○○於本院調查時證稱：「甲○○上車時問說，現在是什麼情形，丙○○就說：『一起走，所有事情他要處理』」（見本院卷第三○頁），足見被
      告甲○○縱於上車前尚不知發生何事，惟其上車後就告訴人遭丙○○強押上車
      一情，應已見聞知悉而有所認識，惟其仍決意共同參與，與被告丙○○等人共
      同前往上開地點，共同毆傷害告訴人，於告訴人行動自由尚被剝奪中，在原上
      車地點下車先行離去，雖對後續共同被告丙○○、庚○○進而對告訴人私行拘
      禁之妨害自由主要規定，無可預期，亦未參與，然依照前開說明，應認甲○○
      就本件以非法方法剝奪人之行動自由之妨害自由之犯行，應有共同犯罪之意思
      聯絡甚明。
    3.被告庚○○於本院審理中供稱：丙○○只打電話要我們過去，到了以後我知道
      丙○○說要拉告訴人上車」（見本院卷第七四頁）；共犯乙○○於本院審理中
      亦供稱：「到了以後才知道要做什麼，我父親告知要把告訴人押出來」（見本
      院卷第七四頁）；又告訴人戊○○於本院調查時證稱：「．．．庚○○及乙○○到達時，丙○○就說：『押走！押走』，就跟乙○○一人抓住我的一隻手臂
      ，押我上車後座，丙○○及乙○○分別坐在我左右，由庚○○開車，．．．」
      （見本院卷第二六至二七頁），足見被告庚○○開車前往告訴人住處前，縱不
      知被告丙○○之犯罪計劃，惟其於到達告訴人住處時，見被告丙○○、乙○○
      合力將告訴人強押上車時，應已就剝奪告訴人行動自由之犯行有所認識，然被
      告庚○○仍決意開車載告訴人前往被告丙○○所指示之地點，使被告丙○○、
      乙○○等人得以遂行妨害自由之犯行，顯見被告庚○○係以自己共同犯罪之意
      思，參與本件妨害自由之犯行，其辯稱無犯意聯絡云云，委無足採。
    4.本件告訴人遭被告等強押回被告丙○○住處後，係由被告庚○○依被告丙○○
      之指示，將告訴人及被告丙○○反鎖在被告丙○○之房間內之事實，業經告訴
      人戊○○於本院調查時證述明確；且證人即現場查獲警員己○○、丁○○於本
      院調查時亦證稱：查獲當時，被告丙○○之房門外有用鎖頭鎖著等語，已如前
      述；參以被告庚○○亦自承被告丙○○確有指示其將告訴人及被告丙○○反鎖
      在房間內，待被告丙○○敲門時再將鎖頭拿開，讓被告丙○○出來一節（見本
      院卷第五七至五八頁），足見被告庚○○確有參與將告訴人私行拘禁在被告丙○○房間內之犯行，否則被告丙○○欲外出時，即無須被告庚○○將鎖頭拿開
      ，是被告庚○○有共犯私行拘禁告訴人於屋內之犯行，至為灼然。
三、綜上所陳，本案事證明確，被告丙○○、甲○○、庚○○之犯行均堪認定，自應
    依法論科。
貳、論罪科刑之依據及理由：
一、被告丙○○強押告訴人上車，至上開廟旁空地毆傷告訴人後，再將告訴人載回其
    住處，進而私行拘禁告訴人於屋內，脅迫告訴人寫自白書之犯行，核其所為係犯
    刑法第二百七十七條第一項之傷害罪、同法第三百零二條第一項之私行拘禁罪及
    同法第三百零四條第一項之強制罪；被告庚○○基於自己犯罪之意思，共同參與
    強押告訴人上車，至載告訴人回被告丙○○住處後，又進而依被告丙○○之指示
    ，私行拘禁告訴人於屋內之行為，係犯刑法第三百零二條第一項之私行拘禁罪；
    被告甲○○基於自己犯罪之意思，共同參與強押告訴人上車，至上開廟旁空地毆
    傷告訴人，再將告訴人載回被告丙○○住處為止之犯行，則係犯刑法第二百七十
    七條第一項之傷害罪及同法第三百零二條第一項之剝奪他人行動自由罪。刑法第
    三百零二條第一項所謂其他非法方法剝奪人之行動自由，係對於同條項私行拘禁
    之補充規定，被告丙○○、庚○○除剝奪告訴人行動自由外，進而將告訴人私行
    拘禁在屋內之行為，同條項既有明文，按之主要規定優於補充規定原則，自不應
    宣告補充規定之罪名，最高法院三十年度上字第一六九三號判例闡示甚明，公訴
    人認被告丙○○應宣告剝奪行動自由罪，尚有未洽，惟其所犯罪名之條項既未變
    更，即無庸變更法條，合先敘明。被告丙○○與共同被告庚○○、甲○○及共犯
    乙○○就上開強押告訴人上車起至返回被告丙○○住處止之剝奪告訴人行動自由
    之妨害自由犯行；被告丙○○與共同被告庚○○就進而私行拘禁告訴人之妨害自
    由犯行；及被告丙○○與共同被告甲○○、共犯乙○○就上開傷害犯行，分別有
    犯意之聯絡及行為之分擔，為共同正犯，公訴人認被告庚○○僅係幫助犯，於法
    不合，惟其起訴之基本社會事實同一，爰變更起訴法條後審理之，併予敘明。被
    告丙○○先後分別在車上及上開廟旁空地對告訴人所為之二次傷害犯行，皆係基
    於單一之傷害犯意，在時間緊接之情形下接續所為，乃接續犯之單純一罪。又被
    告丙○○、甲○○及共犯乙○○共同毆打告訴人，另具傷害之故意，並非一般基
    於妨害自由犯意而施行強暴脅迫之當然結果，故須另論以傷害罪，且與被告等所
    犯刑法第三百零二條第一項之妨害自由罪間，有目的結果之牽連犯關係，應從重
    之妨害自由罪論處。再者，被告丙○○係藉前開剝奪告訴人行動自由，進而私行
    拘禁告訴人之行為，達其脅迫告訴人行無義務之事之目的，故被告丙○○所為刑
    法第三百零二條第一項之妨害自由罪與刑法第三百零四條第一項之強制罪間，有
    方法目的之牽連犯關係，仍應從重之妨害自由罪論處。爰審酌被告丙○○因收到
    法院之支付命令，一時氣憤，而為本件犯行之犯罪動機、其係本案之策劃者，居
    於主要地位；被告甲○○、庚○○年輕識淺智慮未深，僅因幫助友人即遽為犯罪
    行為之犯罪動機；以及被告等所使用傷害、妨害自由之手段及時間、造成告訴人
    之危害、迄未與告訴人達成和解暨犯罪後之態度等一切情狀，各量處如主文所示
    之刑，並均諭知易科罰金之折算標準。
二、前揭自白書雖係被告丙○○強迫告訴人寫下，惟尚未完成即為警查獲，尚未提出
    交予丙○○，而未經丙○○取得，自非丙○○犯罪所得之物，無庸宣告沒收，附
    此敘明。
、另共犯乙○○固涉有右揭事實欄所述之妨害自由、傷害犯行，然刑事訴訟之審判
    採彈劾主義，亦即不告不理原則，法院審判之範圍，以經起訴之被告犯罪事實為
    限，此觀刑事訴訟法第二百六十六條、第二百六十八條規定自明。乙○○所涉上
    開犯行，未據起訴，本院自不得審理，應由檢察官另行處理。
據上論斷，應依刑事訴訟法第二百九十九條第一項前段、第三百條，刑法第二十八條
、第二百七十七條第一項、第三百零二條第一項、第三百零四條第一項、第五十五條
、第四十一條第一項前段，罰金罰鍰提高標準條例第一條前段、第二條，判決如主文
。
本案經檢察官柯怡伶到庭執行職務。
中      華      民      國    九十一    年      十      月    二十一    日
                                  臺灣臺南地方法院刑事第五庭
                                      審判長法  官  蘇  清  水
法  官  張  瑛  宗
                                            法  官  林  欣  玲
右正本證明與原本無異。
如不服本判決，應於判決送達後十日內，向本院提出上訴狀。
                                            書記官  莊  淑  雅
中      華      民      國    九十一    年      十      月    二十一    日
附錄本案論罪科刑法條全文：
刑法第二百七十七條
傷害人之身體或健康者，處三年以下有期徒刑、拘役或一千元以下罰金。
犯前項之罪因而致人於死者，處無期徒刑或七年以上有期徒刑；致重傷者，處三年以
上十年以下有期徒刑。
刑法第三百零二條
私行拘禁或以其他非法方法，剝奪人之行動自由者，處五年以下有期徒刑、拘役或三
百元以下罰金。
因而致人於死者，處無期徒刑或七年以上有期徒刑，致重傷者，處三年以上十年以下
有期徒刑。
第一項之未遂犯罰之。
刑法第三百零四條
以強暴、脅迫使人行無義務之事或妨害人行使權利者，處三年以下有期徒刑、拘役或
三百元以下罰金。
前項之未遂犯罰之。
